【裁判字號】    95,上訴,1183
【裁判日期】    950731
【裁判案由】    違反毒品危害防制條例
【裁判全文】
臺灣高等法院高雄分院刑事判決        95年度上訴字第1183號
上  訴  人
即  被  告  甲○○
上列上訴人因違反毒品危害防制條例案件，不服臺灣高雄地方法
院95年度訴字第941 號中華民國95年5 月30日第一審判決（起訴
案號：臺灣高雄地方法院檢察署95年度毒偵字第882 號、併辦案
號：同署95年度毒偵字第2848號），提起上訴，本院判決如下：
    主  文
原判決關於施用第一級毒品及定執行刑部分撤銷。
甲○○連續施用第一級毒品，累犯，處有期徒刑拾月，扣案之海
洛因貳包（驗後合計淨重壹點壹陸公克，含殘留海洛因難以剝離
之包裝袋貳個），均沒收銷燬之；扣案之剪刀壹支、電子秤壹台
、吸管瓢匙肆支、葡萄糖陸包、空夾鏈袋陸拾捌個、香煙壹支，
均沒收。
其他上訴駁回。
甲○○上開第二項與上訴駁回施用第二級毒品所處有期徒刑陸月
，應執行有期徒刑壹年貳月。扣案之海洛因貳包（驗後合計淨重
壹點壹陸公克，含殘留海洛因難以剝離之包裝袋貳個）、甲基安
非他命捌包（驗後合計淨重陸點肆陸公克，含殘留甲基安非他命
之包裝袋捌個），均沒收銷燬之；扣案之剪刀壹支、電子秤壹台
、吸管瓢匙肆支、葡萄糖陸包、空夾鏈袋陸拾捌個、香煙壹支、
玻璃球壹個，均沒收。
    事  實
一、甲○○前因施用毒品案件，經臺灣臺南地方法院以民國89年
    度毒聲字第1960號裁定送觀察、勒戒後，認有繼續施用毒品
    傾向，再經該院以89年度毒聲字第2295號裁定令入戒治處所
    施以強制戒治，復經該院裁定停止戒治，所餘戒治期間付保
    護管束，惟停止戒治因故遭撤銷，於91年12月2 日執行完畢
    ，並經臺灣臺南地方法院檢察署檢察官於同年月25日以91年
    度戒毒偵字第420 號不起訴處分確定。另甲○○曾因麻醉藥
    品管理條例案件，經本院以85年度上訴字第1298號判處有期
    徒刑5 年2 月確定；又因麻醉藥品管理條例等案件，經本院
    以85年度上訴字第2083號判處有期徒刑10月確定，並定應執
    行有期徒刑5 年10月，於88年6 月1 日縮短刑期假釋出獄，
    嗣其假釋遭撤銷，於94年5 月19日縮短刑期執行完畢。
二、詎甲○○仍不知悔改，明知海洛因及甲基安非他命分別經明
    定為毒品危害防制條例第2 條第2 項第1 款及第2 款之第一
    級及第二級毒品，不得持有、施用，仍於上開強制戒治期滿
    釋放後之5 年內，分別基於施用第一級毒品海洛因及第二級
    毒品甲基安非他命之概括犯意，自94年9 月中旬起至95年2
    月7 日晚上某時止，在其高雄縣岡山鎮○○路41巷之住處等
    地，以將海洛因摻入香煙後點燃之方式施用海洛因，及以將
    甲基安非他命置入吸食器燒烤吸食霧氣之方式施用甲基安非
    他命，各平均3 至5 天施用1 次。嗣為警分別：(一)於94年10
    月7 日6 時25分許，甲○○駕駛車牌號碼ZY-9975 號自用小
    客車，行經國道一號公路北向311 公里處，為警發現超速行
    駛並拒絕攔檢，而遭警追捕，嗣於同日6 時30分許，在臺南
    縣麻豆鎮小埤頭6-3 號慈聖宮旁為警逮捕，並扣得其所有之
    海洛因2 包（驗後合計淨重1.16公克，含殘留海洛因難以剝
    離之包裝袋2 個）、甲基安非他命8 包（驗後合計淨重6.46
    公克，含殘留甲基安非他命難以剝離之包裝袋8 個），及其
    所有施用海洛因所用之剪刀1 支、電子秤1 台、吸管瓢匙4
    支、葡萄糖6 包、空夾鏈袋68個，及其所有施用甲基安非他
    命所用之玻璃球1 個及同前電子秤1 台、吸管瓢匙4 支、空
    夾鏈袋68個。(二)於95年2 月8 日17時，在高雄縣岡山鎮○○
    路451 號前，為警查獲，並扣得其所有供施用海洛因之煙蒂
    1 支。並均採集其尿液檢驗，均呈現嗎啡及甲基安非他命陽
    性反應，而查悉上情。
三、案經內政部警政署國道公路警察局報告臺灣臺南地方法院檢
    察署呈請臺灣高等法院檢察署令轉臺灣高雄地方法院檢察署
    檢察官偵查起訴，及高雄縣政府警察局岡山分局報請臺灣高
    雄地方法院檢察署檢察官移送併辦。
    理  由
一、本件被告甲○○經本院合法傳喚，無正當理由不到庭，惟其
    於原審審理時對於上開犯罪事實坦承不諱，而被告於上開時
    地，經警採集之尿液送驗結果，均呈嗎啡及甲基安非他命陽
    性反應，有長榮大學及台灣檢驗科技股份有限公司濫用藥物
    尿液檢驗報告各1 份在卷可憑。又扣案之白色粉末2 包，確
    含海洛因成分，有法務部調查局鑑定通知書各1 份在卷可稽
    ，復有被告所有供施用海洛因、甲基安非他命之剪刀1 支、
    電子秤1 台、吸管瓢匙4 支、葡萄糖6 包、空夾鏈袋68個、
    玻璃球1 個及香煙1 支扣案可佐，顯見被告之前開自白，應
    與事實相符，自得為認定被告犯罪之依據。是以，被告施用
    第一、二級毒品之犯行堪以認定。
二、被告前因施用毒品案件，經臺灣臺南地方法院以89年度毒聲
    字第1960號裁定送觀察、勒戒後，認有繼續施用毒品傾向，
    再經該院以89年度毒聲字第2295號裁定令入戒治處所施以強
    制戒治，復經該院裁定停止戒治，所餘戒治期間付保護管束
    ，惟停止戒治因故遭撤銷，於91年12月2 日執行完畢，並經
    臺灣臺南地方法院檢察署檢察官於同年月25日以91年度戒毒
    偵字第420 號不起訴處分確定等情，有臺灣高等法院被告前
    案紀錄表、刑案資料查註紀錄表、全國施用毒品案件紀錄表
    、受觀察勒戒人毒品及前科紀錄簡列表各1 份在卷可稽。綜
    上所述，被告於強制戒治執行完畢後，5 年內再犯毒品危害
    防制條例第10條第1 項、第2 項之罪，應堪認定。
三、核被告所為，係犯毒品危害防制條例第10條第1 項之施用第
    一級毒品罪及同條第2 項之施用第二級毒品罪。被告持有第
    一、二級毒品進而施用，其持有之低度行為，應為施用之高
    度行為所吸收，不另論罪。被告先後多次施用第一、二級毒
    品之犯行，均時間緊接，觸犯構成要件相同之罪，顯均係基
    於概括犯意為之，為連續犯，均依刑法第56條之規定，論以
    一罪，並加重其刑。又被告行為後，刑法第56條連續犯之規
    定，業於94年1 月7 日修正公布刪除，並於95年7 月1 日施
    行，則被告之犯行，因行為後新法業已刪除連續犯之規定，
    此刪除雖非犯罪構成要件之變更，但顯已影響行為人刑罰之
    法律效果，自屬法律有變更，依新法第2 條第1 項規定，比
    較新、舊法結果，仍應適用較有利於被告之行為時法律即舊
    法論以連續犯（最高法院95年第8 次刑事庭會議決議參照）
    。被告所犯上開2 罪，犯意各別，行為互異，應分論併罰。
    公訴人雖僅就被告自94年9 月中旬某日起至同年10月7 日上
    午5 時止施用海洛因、甲基安非他命之犯行提起公訴，然被
    告之其餘犯罪事實與前揭經起訴並經論罪科刑部分有連續犯
    之裁判上一罪關係，已如前述，依審判不可分原則，其餘犯
    罪事實亦為起訴效力所及，本院自得併予審理，附此敘明。
    又被告曾因麻醉藥品管理條例案件，經本院以85年度上訴字
    第1298號判處有期徒刑5 年2 月確定；又因麻醉藥品管理條
    例等案件，經本院以85年度上訴字第2083號判處有期徒刑10
    月確定，並定應執行刑有期徒刑5 年10月，於88年6 月1 日
    縮短刑期假釋出獄，嗣其假釋遭撤銷，於94年5 月19日縮短
    刑期執行完畢等情，有臺灣高等法院被告前案紀錄表1 份在
    卷可憑，其於有期徒刑執行完畢後，5 年內再故意犯本件有
    期徒刑以上之罪，係屬累犯，就前開所犯2 罪，應分別依刑
    法第47條之規定加重其刑，並與前開連續犯加重之事由，分
    別依法遞加之。被告於5 年以內再故意犯本件有期徒刑以上
    之罪，不論依修正前之刑法第47條，或修正後之刑法第47條
    第1 項之規定，均構成累犯，對被告而言並無有利或不利之
    情形，自不生新舊法比較之問題，應逕依修正前之刑法第47
    條，論以累犯。
四、原審就被告施用第二級毒品部分，認罪證明確，因而適用毒
    品危害防制條例第10條第2項之規定，並審酌被告前因違反
    毒品危害防制條例案件，經送觀察、勒戒及強制戒治後，仍
    未能徹底戒絕毒品，再犯本件施用毒品罪，顯見其無戒毒悔
    改之意，惟念其施用毒品，乃戕害一己之身體健康，所為尚
    未害及他人，及犯後坦承犯行等一切情狀，量處有期徒刑6
    月，經核原判決此部分認事用法均無不合，量刑亦屬妥適，
    被告上訴又未具理由，應予駁回。
五、原審就被告施用第一級毒品部分予以科刑，固非無見。惟扣
    案之香煙經送鑑定結果，並無嗎啡反應，此有高雄醫學大學
    附設中和紀念醫院95年5 月23日檢驗報告1 紙在卷可稽（原
    審卷第54-3頁），原審於主文欄諭知攙有海洛因煙蒂1 支沒
    收銷燬之，惟於理由欄並未說明沒收銷燬之依據，顯有未合
    。被告提起上訴，雖未具理由，惟原判決既有上開可議之處
    ，自應由本院將原判決此部分及定執行刑部分撤銷改判。爰
    審酌被告前已有施用毒品之不良素行，歷經觀察勒戒及強制
    戒治後猶施用之，顯見其戒毒意志不堅，惟念其犯後坦承犯
    行，態度良好等一切情狀，就其所犯施用第一級毒品罪，仍
    如原判決量處有期徒刑10月，並就其所犯上開2 罪所處之刑
    ，定其應執行有期徒刑1 年2 月，以資懲儆。又被告行為後
    ，刑法第51條業於94年1 月7 日修正公布，並於95年7 月1
    日施行，修正前刑法第51條規定：「數罪併罰，分別宣告其
    罪之刑，依左列各款定其應執行者：」其中第5 款規定：「
    宣告多數有期徒刑者，於各刑中之最長期以上，各刑合併之
    刑期以下，定其刑期。但不得逾二十年。」修正後刑法第51
    條第5 款規定：「宣告多數有期徒刑者，於各刑中之最長期
    以上，各刑合併之刑期以下，定其刑期。但不得逾三十年。
    」比較結果，修正後刑法並非較有利於行為人，依刑法第2
    條第1 項前段之規定，仍應依修正前刑法，定其應執行之刑
    。扣案之海洛因2 包（驗後合計淨重1.16公克）及甲基安非
    他命8 包（驗後合計淨重6.46公克），為毒品危害防制條例
    第2 條第2 項之毒品（包裝袋2 個因沾有海洛因殘渣，另8
    個沾有甲基安非他命殘渣，該殘渣已難與包裝袋剝離），應
    依同條例第18條第1 項前段規定，宣告沒收銷燬之；又扣案
    剪刀1 支、葡萄糖6 包及香煙1 支，係被告所有供施用海洛
    因所用之物；扣案之玻璃球1 個，係被告所有供施用甲基安
    非他命所用之物；扣案之電子秤1 台、吸管瓢匙4 支、空夾
    鏈袋68個，係被告所有供施用海洛因及甲基安非他命所用之
    物，業據被告供承在卷，爰依刑法第38條第1 項第2 款規定
    ，宣告沒收之。至鑑驗所耗損之毒品，既已費失，自無庸宣
    告沒收銷燬；又扣案之電話簿1 本，並無證據證明與被告本
    案犯行有任何關聯，亦不宣告沒收，均附此敘明。
六、被告經合法傳喚，無正當理由不到庭，爰不待其陳述逕行判
    決。
據上論結，應依刑事訴訟法第368 條、第369 條第1 項前段、第
364 條、第299 條第1 項前段、第371 條，毒品危害防制條例第
10條第1 項、第18條第1 項前段，刑法第2 條第1 項、第11條、
修正前刑法第56條、第47條、第51條第5 款、刑法第38條第1 項
第2 款，判決如主文。
本案經檢察官王登榮到庭執行職務。
中    華    民    國    95    年    7     月    31    日
                  刑事第六庭  審判長法  官  王光照
                                    法  官  張盛喜
                                    法  官  李璧君
以上正本證明與原本無異。
施用第一級毒品部分如不服本判決應於收受本判決後10日內向本
院提出上訴書狀，其未敘述上訴理由者，並得於提起上訴後10日
內向本院補提理由書狀（均須按他造當事人之人數附繕本）「切
勿逕送上級法院」。
其他不得上訴。
中    華    民    國    95    年    8     月    1     日
                                    書記官  唐奇燕


司法院資訊處製作；財團法人民間司法改革基金會備份。
